臺灣臺中地方法院刑事判決　　　　　　 100年度易字第1048號
公　訴　人　臺灣臺中地方法院檢察署檢察官
被　　　告　黃郁嘉
選任辯護人　曹宗彝律師
　　　　　　鄭崇煌律師
上列被告因竊盜案件，經檢察官提起公訴（一００年度偵字第三
八九一號），本院判決如下：
    主    文
黃郁嘉竊盜，處拘役伍拾玖日，如易科罰金，以新臺幣壹仟元折
算壹日。
    犯罪事實
一、黃郁嘉於民國九十九年九月十一日晚間八時許，騎乘機車行
    經臺中市大里區（改制前為臺中縣大里市○○○○路一０四
    號前時，因疑似與陳麗容所駕駛之車牌號碼九八七九－ＶＳ
    號自用小客車險些發生擦碰，黃郁嘉乃騎車趨前將陳麗容所
    駕駛之前揭自用小客車攔下，並要求陳麗容必須下車處理。
    陳麗容見狀，只得下車與黃郁嘉理論，而黃郁嘉則趁其下車
    之際，發現陳麗容將其所有之皮包（其內放置陳麗容之國民
    身分證、健保卡、駕駛執照、現金新臺幣《下同》八百餘元
    、ＳＯＮＹ  ＥＲＩＣＳＳＯＮ牌行動電話一支、ＮＯＫＩ
    Ａ牌行動電話一支），放置於該車右前乘客座上，遂認有機
    可乘，竟基於竊盜之犯意，並意圖為自己不法之所有，利用
    陳麗容將黃郁嘉之幼子抱至路旁騎樓處躲雨、以致對於車上
    財物管領力一時疏懈之機會，徒手開啟該車車門，而竊取陳
    麗容所有之上開皮包得手。迨陳麗容上車後，雖發現皮包已
    不在原先所放置之右前乘客座上，但因當時車輛阻擋於道路
    中央，急於迅速駛離，直至返家後在車內遍尋不著，始確認
    上開皮包業已遭竊而報警處理。而黃郁嘉則於九十九年九月
    中旬某日，將上開竊得之ＳＯＮＹ  ＥＲＩＣＳＳＯＮ牌行
    動電話一支交予友人林文生通話使用，員警乃依上開行動電
    話序號及所插附之門號資料，循線查獲黃郁嘉，始悉上情。
二、案經臺中市政府警察局霧峰分局報告臺灣臺中地方法院檢察
    署檢察官偵查起訴。
    理    由
壹、證據能力取捨之意見：
一、按刑事訴訟法第一百五十九條之二所定之傳聞例外，即英美
    法所稱之「自己矛盾之供述」，必符合被告以外之人於檢察
    事務官、司法警察官、司法警察調查中所為之陳述，「與審
    判中不符」，且其先前之陳述，具備「可信性」及「必要性
    」二要件，始例外得適用上開規定，認其先前所為之陳述，
    為有證據能力。此所謂「與審判中不符」，係指該陳述之主
    要待證事實部分，自身前後之供述有所不符，導致應為相異
    之認定，此並包括先前之陳述詳盡，於後簡略，甚至改稱忘
    記、不知道或有正當理由而拒絕陳述（如經許可之拒絕證言
    ）等實質內容已有不符者在內。所謂「可信性」要件，則指
    其陳述與審判中之陳述為比較，就陳述時之外部狀況予以觀
    察，先前之陳述係在有其可信為真實之特別情況下所為者而
    言。例如先前之陳述係出於自然之發言，審判階段則受到外
    力干擾，或供述者因自身情事之變化（如性侵害案件，被害
    人已結婚，為婚姻故乃隱瞞先前事實）等情形屬之，與一般
    供述證據應具備之任意性要件有別。至所謂「必要性」要件
    ，乃指就具體個案案情及相關證據予以判斷，其主要待證事
    實之存在或不存在，已無從再從同一供述者取得與先前相同
    之陳述內容，縱以其他證據替代，亦無由達到同一目的之情
    形，最高法院九十六年度台上字第四三六五號刑事判決可資
    參照。證人即被害人陳麗容於本院審理時所為證述內容詳盡
    ，並無較諸警詢時簡略之情形，且無證據證明該名證人於審
    理階段曾遭外力之不當干擾，又證人即被害人陳麗容於本院
    審理時之證詞，已足為判斷被告有無竊盜犯行之認定基礎，
    並無捨其於警詢及檢察事務官詢問時之證述內容即無從以其
    他證據取代之特殊情事。是以證人即被害人陳麗容於警詢及
    檢察事務官詢問時之證述，尚不具刑事訴訟法第一百五十九
    條之二所規定之「可信性」及「必要性」要件，且選任辯護
    人亦於本院行準備程序時否定其證據能力，本院認為該項證
    述既不符合前揭傳聞例外之規定，應回歸適用刑事訴訟法第
    一百五十九條第一項而認其無證據能力。
二、另按被告以外之人於審判外之陳述，雖不符刑事訴訟法第一
    百五十九條之一至第一百五十九條之四之規定，然經當事人
    於審判程序同意作為證據，法院審酌該言詞陳述作成時之情
    況，認為適當者，亦得為證據；當事人、代理人或辯護人於
    法院調查證據時，知有刑事訴訟法第一百五十九條第一項不
    得為證據之情形，而未於言詞辯論終結前聲明異議者，視為
    有前項之同意，刑事訴訟法第一百五十九條之五定有明文。
    證人林文生於警詢時之證述內容，屬被告以外之人於審判外
    之陳述，且不符刑事訴訟法第一百五十九條之一至一百五十
    九條之四之規定，惟因被告及選任辯護人於本院行準備程序
    時已表示同意具有證據能力，本院審酌上開陳述作成時之情
    況，並無違法取證之瑕疵，認以之作為證據為適當，揆諸上
    開規定，應具有證據能力。
三、又卷附贓物認領保管單，僅係被害人陳麗容領回失竊物品所
    簽署之文件，失竊行動電話照片及通聯調閱查詢單，亦係單
    純機械作用所拍攝或紀錄，並非被告以外之人在審判外就犯
    罪事實經過所為之陳述，且與傳聞法則所欲防止證人記憶、
    認知、誠信之誤差明顯有別，核與刑事訴訟法第一百五十九
    條第一項之要件不符。前揭證據既無違法取得之情形，且經
    本院各依刑事訴訟法之規定踐行調查證據程序，自應具有證
    據能力。
貳、實體認定之依據：
一、訊據被告黃郁嘉對於前揭時、地與被害人陳麗容發生行車糾
    紛，並將被害人陳麗容所有之前揭ＳＯＮＹ  ＥＲＩＣＳＳ
    ＯＮ牌行動電話交予友人林文生使用等情固坦承不諱，惟矢
    口否認有何竊盜犯行，辯稱：伊在當天要離開現場時，剛好
    聽到電話鈴響，結果發現在伊機車後輪旁邊地上有一個包包
    ，伊就把該只包包撿起來。原本伊想要報警，但當時正在下
    雨，且伊之兒子又在機車上，所以伊就先把小孩帶回家，並
    把該只包包放在家裡，後來伊之朋友要出國，並要向伊借行
    動電話，所以伊就將該只包包內之ＳＯＮＹ  ＥＲＩＣＳＳ
    ＯＮ牌行動電話借給朋友云云（詳參一百年四月二十五日本
    院準備程序筆錄）。選任辯護人則辯稱：被害人陳麗容既未
    親自目睹被告行竊，則其於警詢之指訴至多僅能證明其財物
    遭竊，尚難憑此推論被告有竊盜之犯行。又依經驗法則，持
    有贓物之原因甚多，非只一端，不能單憑行為人持有贓物之
    客觀事實，即認定被告涉有竊盜犯行，故被告辯稱上開行動
    電話是在行車糾紛現場拾得等情，尚非無據；況經法務部調
    查局測謊鑑定結果，認為被告稱「皮包是當天在現場地上拾
    獲的」等語，無情緒波動反應，研判「未說謊」，故而被告
    確係拾獲而非竊取系爭手提包，堪可認定。而被害人陳麗容
    於審理時，就其是否開啟右前車門及行動電話鈴聲是從車內
    或車外發出等證述內容，前後亦嫌不一；另被害人陳麗容於
    一百年一月七日與被告書立之和解書，亦明確載稱：被告係
    「撿到」被害人陳麗容所有之系爭皮包，而非「竊取」；另
    被害人陳麗容當時與被告相距僅有一至二公尺，如被告有何
    竊取行為，以被告開啟、關閉該車車門及動作所發出聲響，
    被害人陳麗容當無未能察覺發現之理等語（詳參一百年十二
    月五日辯護狀所載）。
二、然查：
（一）被害人陳麗容所有之皮包原本放置在其所駕駛自用小客車
      之右前乘客座，於前揭時、地下車與被告爭執理論行車糾
      紛，再上車時，即已發現該只皮包不在原先放置之處所等
      情，業據證人即被害人陳麗容於本院審理時指證明確。而
      上開失竊皮包，及其內之現金八百餘元、ＮＯＫＩＡ牌行
      動電話一支，係被告直至一百年一月七日，始交還予被害
      人陳麗容；另一支ＳＯＮＹ  ＥＲＩＣＳＳＯＮ牌行動電
      話，則由被告於九十九年九月中旬，交予友人林文生通話
      使用等情，亦經被告於警詢時供承不諱，核與證人林文生
      於警詢及本院審理時之證述內容相互合致，並有贓物認領
      保管單一份、通聯調閱查詢單二份、失竊行動電話照片四
      張附卷可稽。由此觀之，被害人陳麗容所有之該只皮包，
      確係於上開時、地遭被告取走，應無疑義。而被告取走被
      害人陳麗容所有之該只皮包後，不僅毫無送交警察機關揭
      示招領或代為送還失主之舉動，反而更將皮包內所放置之
      行動電話拿出並交付自己之友人使用，直至本案為警查獲
      時，被告才返還被害人陳麗容之皮包等物，顯見被告根本
      無意歸還上開物品，並非單純一時疏忽而忘記妥適處理，
      其有不法所有之意圖已甚明灼，無庸贅言。
（二）雖被告於本院準備程序時辯稱：伊係在即將離開現場時，
      因為聽到電話鈴響，才看到機車後輪旁邊地上有一個包包
      ，並將之拾起云云；然被告卻於一百年五月二十三日本院
      審理時改稱：伊係在騎車駛離一小段路後，才折返該處並
      停下來看，發現皮包就在伊原本停機車之位置旁邊，當時
      被害人陳麗容之自用小客車已經轉彎離開巷弄云云。對照
      被告先後二次說詞，就其係於即將離開時就在機車後輪處
      發現該只皮包，或係已經駛離一段距離後，因為聽聞電話
      鈴響才又折返取走皮包，前後所言已非一致。況且被告倘
      真已經騎車離開原先與被害人陳麗容爭論之現場，衡諸常
      情，以其騎車過程中嘈雜之引擎聲響，加以當晚正逢下雨
      ，耳畔亦時有雨聲干擾，被告竟能清楚辨識身後傳來之聲
      響確係行動電話鈴聲，更能排除夜間、雨霧等視線欠佳因
      素，精確掌握行動電話發出聲響之所在，並折返現場將地
      上皮包取走，所述過程曲折，殊難想像。尤其被告所稱之
      上開行動電話既非自己所有，即使發出鈴聲，對於被告而
      言亦屬陌生，所能引起被告之注意程度應屬有限，遑論被
      告為此而刻意騎車折返？被告或可認為該鈴聲與己無關而
      任意忽略，或可視同路旁住家或行人之行動電話發出聲響
      ，被告如何能夠直接判斷聲響起於原先停車處所之地上，
      甚至還能在車輛移動之後，指出是在機車之後輪位置發現
      該只包包？是以被告前揭所稱：伊在騎車離開一段距離後
      ，因為聽聞行動電話鈴聲而折返並拾起皮包云云，實已悖
      離常情，難以採信。
（三）再者，被告騎車攔阻被害人陳麗容所駕自用小客車時，係
      將機車停放在該部自用小客車前方，被害人陳麗容當晚並
      在場等待被告先行將機車騎走，始能駕車駛離該處；且被
      害人陳麗容始終將其所有之該只皮包放置在該車右前乘客
      座上，既未攜帶下車，亦未開啟右前車門而使皮包掉落車
      外等情，已據證人即被害人陳麗容於本院審理時證述綦詳
      。則被害人陳麗容既然從未移動該只皮包原先之所在位置
      ，被告竟能在車外將之拾獲，誠屬難能；且被告如係在即
      將騎車離開之際，發現該只皮包在機車後輪旁之地上，則
      被害人陳麗容當時行車路徑仍受被告所阻，被告何不直接
      將皮包拾起歸還被害人陳麗容？被害人陳麗容又何以未能
      發現車前地上之該只皮包？均足徵明被告前揭所辯稱之拾
      獲情節並非實情，不足採信。至於被告雖辯稱：當時伊停
      放機車位置，係在自用小客車之右側，而非被害人陳麗容
      所稱之車前云云，然而被告既自承當時係因險些遭被害人
      陳麗容所駕車輛擦碰，故而騎車趨前攔阻，則其停車於被
      害人陳麗容之自用小客車前方，更能迫使其下車，尚稱合
      乎情理；且被告如係將機車停放於該部自用小客車右側，
      則被害人陳麗容一旦推開右前車門，勢必碰撞被告之機車
      ，按理其自無可能嘗試開啟該門，放置於右前乘客座上之
      皮包亦無掉落於車外之機會，被告又如何拾得該物？況且
      該只皮包如係掉落在被告機車之後輪旁邊，而機車又在被
      害人陳麗容自用小客車之右側，按理只需站在車旁觀望即
      可輕易發現；而依卷附辯護意旨狀所附現場照片及其上由
      被告自行標繪之相對位置觀之，被告與被害人陳麗容在騎
      樓處理論時，亦係在該部自用小客車之右側，被害人陳麗
      容只需在談話時稍微面對該車，即可對於該車右側之景況
      一覽無疑，何以無從發現該只掉落之皮包？準此以言，被
      告辯稱其係停車於該部自用小客車右側，並於其所騎乘機
      車後輪旁邊地上拾獲皮包云云，亦屬無憑，不足為採。
（四）而被害人陳麗容所駕駛自用小客車之左右兩側雖均貼有隔
      熱紙，然被告既係停車在該車前方以圖攔阻，則在被害人
      陳麗容開啟車門準備下車之際，按理車內燈光亦會亮起，
      此時被告無論立於車前或車旁，均可借助車內燈光之照明
      ，清楚望見該只皮包之放置處所，尚不因該車貼有隔熱紙
      而阻礙被告辨識行竊之標的所在。又被害人陳麗容於本院
      審理時表示：伊當時係將該車停放於道路中央，後方車輛
      還曾經因為無法通過而繞道等語，依其前揭認知，被告與
      被害人陳麗容於騎樓躲雨並理論之處所，距離該車實際停
      放之位置，恐非僅有選任辯護人所稱之一、二公尺而已。
      而被害人陳麗容在抱起被告之幼子前往騎樓躲雨之際，尚
      且還跟該名幼子談話聊天，此據證人即被害人陳麗容於本
      院審理時證述甚明。是以被告自被害人陳麗容抱起該名幼
      子，背對自用小客車步行數公尺之遙，至騎樓處放下後，
      還與該名幼子聊天，被告實有充裕時間開啟車門竊取該只
      皮包。加以當時正逢下雨，又係夜間，被害人陳麗容手中
      正抱著孩童，轉身不易，精神上更已專注於手中幼童，不
      致分心，被告利用此際下手行竊，僅需輕聲開關車門，即
      可適為雨聲所遮蔽，被害人陳麗容自難察覺。至於被告竊
      得該只皮包後，當無可能繼續持握於手中，被告只須返回
      其所停放之機車處，利用身體遮蔽而將該只皮包放入機車
      置物箱內（該只皮包僅約Ａ４紙張大小），被害人陳麗容
      即難立刻發現。是以當被害人陳麗容當日在騎樓處繼續理
      論時，雖有聽聞行動電話鈴聲響起，卻在返回車上尋找時
      遍尋不著，足徵該只皮包當時早已落入被告之手。否則，
      該只皮包當時如仍在被害人陳麗容所駕自用小客車內，由
      於車門緊閉緣故，不僅被害人陳麗容難以聽見行動電話鈴
      聲，且其返回車上尋找時，亦不致一無所獲，益徵被告確
      有利用被害人陳麗容轉身抱起幼童至路旁騎樓躲雨之際，
      藉機行竊該只皮包之事實。
（五）按測謊之證據方法，係依一般人在說謊時，會產生遲緩、
      緊張、恐懼、不安等心理波動現象，乃以科學方法，由鑑
      定人利用膚電測謊儀器，將受測者上開情緒波動反應予以
      紀錄，資以判斷受測者有無說謊。測謊所得之證據，固非
      不得參酌其他證據以判斷待證事實，然無論施測方或受測
      方，抑或測謊設備，仍不能謂無可能之變數存在，自難認
      足以作為唯一及絕對之依據，最高法院九十八年度台上字
      第三四三九號刑事判決闡述至明。被告經送請法務部調查
      局進行測謊鑑定，雖認其對於「系爭皮包是渠當天在現場
      地上拾獲的。」等語，經測試結果無情緒波動反應，研判
      未說謊；然就另一陳述「當天渠沒有從陳麗容的汽車裡將
      系爭皮包取走。」，則未獲明確生理反應圖形，無法研判
      有無說謊，此有法務部調查局一百年十月二十一日調科參
      字第一００００五六三八四０號測謊報告書一份在卷足憑
      。則由被告於回答上開問題時所呈現之生理反應觀察，雖
      然認為被告自稱該只皮包係在地上拾獲乙節，無情緒波動
      反應；但亦不排除被告就其所辯稱：伊並未從自用小客車
      內將皮包拿走云云，係有可能說謊，二者結論似已相互矛
      盾，而削弱該測謊結果之憑信性。換言之，上開測謊結果
      既未能提供明確且一致之判斷標準，以利本院審酌被告上
      開辯詞之可信度，參以測試過程中可能因前揭各項主、客
      觀因素而產生變數，本無從作為唯一絕對之依據，本院尚
      無從單憑此一測謊結果，摒棄其他現存證據資料於不顧，
      而遽為有利於被告之認定。
（六）至於被害人陳麗容於案發後，雖未同意員警採集門把上之
      指紋，然此或係被害人陳麗容顧及自己隱私利益，或因被
      害人陳麗容自認當晚下雨且指紋恐遭掩蓋，採集指紋已無
      實益，凡此均屬其基於所有權人地位對於車輛使用支配權
      利之合理行使，豈能僅因被害人陳麗容拒絕員警進行採證
      ，即謂其指稱之皮包失竊情節盡屬虛構？另卷附和解書上
      固然記載「甲方（即被告）撿到一只包包」等語，惟民事
      和解程序進行中，雙方為謀和解條件不致造成過多爭議，
      以達化異求同之目的，對於相關敏感事實僅以簡略或模糊
      方式記載，尚非絕無僅有；且關於和解書上原因事實之記
      述，多非本於各項積極證據詳為認定，更無從拘束法院如
      何判斷犯罪事實之存否。是以該份和解書所載內容，仍僅
      能證明被告事後確有與被害人陳麗容尋求和解之積極態度
      ，尚不得遽認被害人陳麗容指訴之被害情節虛妄不實。
    綜上所陳，被告及選任辯護人上開所辯各節均有未洽，不足
    採信。至於選任辯護人雖又聲請勘驗現場，以查明依被告與
    被害人陳麗容當時所站立之位置，能否聽到開關車門聲音，
    然案發當日正逢下雨，受到雨聲干擾及空氣中之溼度變化，
    均足以影響聲音傳遞之結果；且當時週遭環境是否全無其他
    聲響，而掩蓋或減弱開關車門之音量，似亦無從僅憑重回現
    場勘驗，即可完全複製同一情境。是以本院認為並無調查該
    項證據之必要，應予駁回選任辯護人就此部分之聲請，附此
    敘明。本案事證已臻明確，被告犯行至堪認定。
三、核被告黃郁嘉竊取他人所有之皮包得手，所為係犯刑法第三
    百二十條第一項之竊盜既遂罪。爰審酌被告恣意竊取他人財
    物，價值觀念非無偏差，且被告先前已有多次竊盜犯罪紀錄
    ，各經法院判處有罪確定，有臺灣高等法院被告前案紀錄表
    在卷足憑，益加彰顯被告毫無尊重他人財產權之漠然態度，
    本應從重量刑；惟念及被告已與被害人達成和解，且已歸還
    除證件以外之所有財物，再參以被告上開竊盜前案犯罪時間
    距離本案已有將近七年之久，足見其非竊盜成習而屢屢再犯
    ，仍有期待其經由家人支持鼓勵而改過向善之可能；再參以
    被告犯罪動機、手段、於本案警詢、偵查及審理時均否認犯
    行、被告具有高中肄業學歷之智識程度等一切情狀，量處如
    主文所示之刑，併諭知易科罰金之折算標準，以示懲儆。
據上論斷，應依刑事訴訟法第二百九十九條第一項前段，刑法第
三百二十條第一項、第四十一條第一項前段，刑法施行法第一條
之一第一項、第二項前段，判決如主文。
本案經檢察官廖育賢到庭執行職務。
中    華    民    國   100    年    12    月    19    日
                    刑事第七庭  法  官  高文崇
以上正本證明與原本無異。
如不服本判決應於收受送達後10日內向本院提出上訴書狀，並應
敘述具體理由；其未敘述上訴理由者，應於上訴期間屆滿後20日
內向本院補提理由書（均須按他造當事人之人數附繕本）「切勿
逕送上級法院」。
告訴人或被害人對於判決如有不服具備理由請求檢察官上訴者，
其上訴期間之計算係以檢察官收受判決正本之日期為準。
                                書記官  葉卉羚
中    華    民    國   100    年    12    月    19    日
附錄本案論罪科刑法條：
刑法第三百二十條第一項：
意圖為自己或第三人不法之所有，而竊取他人之動產者，為竊盜
罪，處五年以下有期徒刑、拘役或五百元以下罰金。